臺灣臺南地方法院民事判決　　　 九十二年度訴字第二○二四號
　　原　　告　甲○○○○○○○.
　　被　　告　乙○○
右當事人間請求給付借款事件，經本院於民國九十三年四月十五日言詞辯論終結，判
決如左：
　　主　　文
被告應給付原告新台幣伍拾萬元，及自民國八十九年八月一日起至清償日止，按週
年利率百分之五計算之利息。
訴訟費用由被告負擔。
本判決於原告以新台幣壹拾柒萬柒仟元為被告預供擔保後，得假執行。但被告如於執
行標的物拍定、變賣或物之交付前，以新台幣伍拾萬元為原告預供擔保，得免為假
執行。
　　事　　實
甲、原告方面
一、聲明：求為判決如主文第一項所示，並願供擔保請准宣告假執行。
二、陳述：
（一）被告乙○○於民國八十九年六月三十日向原告借款新台幣（下同）五十三萬元
    　，並簽立借款承諾書及發票日為八十九年六月三十日、未記載到期日及受款人
      、面額五十三萬元之本票交予原告，雙方約定一個月內無息歸還。詎被告於清
      償期屆至時竟未清償，屢經原告催討，均置之不理，為此，爰依消費借貸之法
      律關係提起本訴，請求被告返還如聲明所示之借款。
（二）被告向原告借錢之緣由，係因被告原本要與他人一起經營電腦公司，但對方後
      來不願意出資，被告說他沒有錢，才來找原告借錢，原告是借錢給被告，並不
      是投資經營電腦公司，原告是在環保局當清潔隊員，對電腦完全不懂，系爭五
      十三萬元全部是原告借給被告之借款，不是投資。被告在八十九年六月三十日
      簽立上開面額五十三萬元之本票與借款承諾書時，尚有被告一位綽號叫「西瓜
      」的朋友在場，原告並沒有脅迫被告。
三、證據：提出借款承諾書、本票各一件（以上均影本）為證，並聲請訊問證人陳錠
    億、林敏珠、黃建民。
乙、被告方面
一、聲明：
（一）原告之訴及假執行之聲請均駁回。
（二）如受不利判決，願供擔保請准免為假執行。
二、陳述：
（一）被告於八十九年六月三十日，在原告率同三、四人脅迫被告如不簽立本票及借
      款承諾書，即不能安全離開之情況下，失去自由意志，逼不得已而簽立借款承
      諾書及上開面額五十三萬元之本票。事實上，被告從未向原告借款五十三萬元
      ，原告亦未曾將五十三萬元借款交付給被告。
（二）被告從事電腦週邊設備買賣工作，原告因身為公務員，不便在外做買賣，經營
      副業，故由原告出資，交付金錢給被告，被告則提供勞務與一些自己初期經營
      電腦工作所用之設備，為原告經營電腦公司。是以，電腦公司係由原告獨資經
      營，被告僅係為原告工作，而非與原告合夥經營。原告雖曾交付原告所交付給
      被告之資金均係購買電腦設備，並非借款。
　　理　　由
一、本件原告起訴主張：被告乙○○於八十九年六月三十日向原告借款五十三萬元
    ，並簽立借款承諾書及發票日為八十九年六月三十日、未記載到期日及受款人、
    面額五十三萬元之本票交予原告，雙方約定一個月內無息歸還，詎被告於清償期
    屆至時竟未清償，屢經原告催討，均置之不理，爰依消費借貸之法律關係，起訴
    請求被告返還借款等語。被告則以：其並未向原告借款五十三萬元，原告亦未曾
    交付五十三萬元借款予被告，原告先前雖曾交付金錢給被告，惟是原告用來投資
    經營電腦公司之用，並非借款，至於原告所執之本票及借款承諾書是原告於八十
    九年六月三十日率同三、四人脅迫被告所簽立云云，資為抗辯。
二、原告主張被告於八十九年六月三十日書立內容為：「本人乙○○因有急需，特向
    郭淑美借款新台幣伍拾參萬元，雙方言明，一個月內無息歸還，否則願負法律上
    任何責任，並放棄法律抗辯權，恐口說無憑，立此書為證，同時附上商業本票乙
    張，金額為新台幣伍拾參萬元，以茲證明。立據人：乙○○（下略）」等語之借
    款承諾書及　簽發發票日為八十九年六月三十日、未記載到期日及受款人、面額
    五十三萬元之本票一張交付原告等語，被告就其有書立上開內容之借款承諾書及
    簽發上開本票並無爭執，原告此部分主張自堪信為真實。原告又主張被告係因積
    欠伊借款五十三萬元而簽立上開借款承諾書及本票等語，惟為被告所否認，辯稱
    伊未向原告借款，原告亦未曾交付五十三萬元借款給伊，上開借款承諾書及本票
    係受原告之脅迫而簽立云云，是本件兩造爭執要點在於：（一）原告是否交付五
    十三萬元之借款予被告？（二）被告是否受原告或第三人之脅迫而簽立上開借款
    承諾書及本票？
三、按稱消費借貸者，謂當事人一方移轉金錢或其他代替物之所有權於他方，而約定
    他方以種類、品質、數量相同之物返還之契約，民法第四百七十四條第一項定有
    明文。經查本件原告主張其有交付五十三萬元之借款予被告，雖為被告所否認，
    惟查：
（一）原告主張其有交付五十三萬元予被告等語，被告於本院九十三年四月十五日言
      詞辯論期日之前均否認曾收受原告之金錢，直至九十三年四月十五日言詞辯論
      期日，證人林敏珠到庭證稱：「之前被告向我租屋，原告是我朋友，原告來找
      我時，被告說他要做電腦的工作，原告說如要做電腦她要拿錢出來，但後來電
      腦沒有做，事實上原告有拿錢給被告。（如何得知原告有拿錢給被告？）被告
      有跟我講，說原告拿十萬（元）、十幾萬（元）等給他，詳細數目我不知道，
      但原告有說她有拿錢給被告，被告也有說原告拿錢給他。」等語（見本院九十
      三年四月十五日言詞辯論筆錄），被告始予承認確實曾收受原告多筆金錢款項
      ，則被告之前辯稱其未曾收受原告之金錢云云，顯不可採。是原告主張其有交
      付五十三萬元予被告等語，核與證人林敏珠所述情節相符，且被告於九十三年
      四月十五日言詞辯論時亦承認其確實曾收受原告多筆金錢款項等語，由此可知
      ，原告主張其有交付五十三萬元予被告之事實，應可信為真實。
（二）被告雖又抗辯原告交付之金錢並非借款，而係原告為獨資經營電腦公司而委請
      被告購買電腦貨品、週邊設備之資金，且上開本票及借款承諾書是原告於八十
      九年六月三十日率同三、四人脅迫被告所簽立云云。惟按當事人主張有利於己
      之事實者，就其事實負有舉證之責任，民事訴訟法第二百七十七條前段定有明
      文。經查本件被告辯稱其受原告夥同三、四人脅迫而簽立上開本票及借款承諾
      書云云，則依民事訴訟法第二百七十七條前段規定，自應由被告就其受脅迫之
      事負舉證責任，被告既未能舉證證明其係受原告夥同三、四人脅迫而簽立上開
      本票及借款承諾書，被告此部分抗辯，已不足採信。再查被告陳稱：伊於八十
      七年向證人林敏珠承租房屋，二年租約期滿後即搬遷他處，電腦公司最初是由
      伊自己做，認識原告後，原告說要出資，由伊出力及提供自己初期經營所用之
      設備，原告先後共交付伊多少資金，被告已記不得，也沒有經營的帳簿，伊係
      於八十九年六月三十日簽立借款承諾書與面額五十三萬元之本票，當時電腦公
      司已經結束營業等語（見本院九十三年四月十五日言詞辯論筆錄）。苟被告所
      辯原告交付與被告之金錢係為獨資經營電腦公司而委請被告購置電腦設備之用
      屬實，則衡諸經驗法則，原告要求被告簽立系爭本票與借款承諾書之時間點應
      係在原告委託被告經營電腦公司之時，不應該是在八十九年六月三十日電腦公
      司早已結束營業、被告已由證人林敏珠之租屋處搬遷之時，被告才簽立系爭本
      票與借款承諾書，且其名稱不會記載為：「『借款』承諾書」，其內容亦不會
      記載：「本人乙○○因有急需，特向郭淑美『借款』新台幣伍拾參萬元：：（
      下略）」等語，被告亦不可能因此而簽發五十三萬元之本票予原告，則被告所
      辯，不僅違背經驗法則，亦違背其所簽立「『借款』承諾書」之內容，顯不可
      採信。
（三）況查原告為環保局之清潔隊員，對電腦毫無所悉，業據其陳明在卷，則以其職
      業領域對於經營電腦公司之管理、進出貨品、設備維修、帳冊製作等均無足夠
      之知識與經驗可掌控公司，衡此實難想像原告會獨立出資經營與自己過去生活
      經驗毫不相關之電腦公司。再者，被告願放棄自己辛苦開創經營的電腦公司轉
      交由原告獨立出資經營，無償地為原告而提供勞力技術，無條件提供自己初期
      經營之設備，亦顯不合理。又苟被告係受原告委託，代原告處理電腦業務購置
      電腦貨品、週邊設備，則自應設置有收據、帳簿等足資與原告核對公司帳務、
      資金流向之會計資料，被告卻辯稱沒有設置經營之帳簿，則被告從未製作帳簿
      ，原告亦未要求其製作，實與事理有違。承上所述，亦足見被告之抗辯存有諸
      多瑕疵，所辯實無可採。原告既有交付五十三萬元予被告之事實，且被告亦承
      認上開借款承諾書及本票為其本人所簽立，而上開借款承諾書之內容已明確記
      載「本人乙○○因有急需，特向郭淑美『借款』新台幣伍拾參萬元：：（下略
      ）」等語，是原告主張兩造間係基於借款之合意而交付五十三萬元借款予被告
      等語，與上開證據調查結果相符，足堪信為真實。
四、從而，原告依據金錢消費借貸之法律關係，請求被告給付五十三萬元及自八十九
    年八月一日（即兩造約定之清償日八十九年七月三十一日之翌日）起至清償日止
    ，按週年利率百分之五計算之利息，為有理由，應予准許。
五、本件判決結果已臻明確，兩造其餘攻擊防禦方法，與判決結果不生影響，爰不一
    一論述，附此敘明。
六、兩造均陳明願供擔保，分別聲請宣告假執行或免假執行，均核無不合，爰分別酌
    定相當之擔保金額，併宣告之。
七、據上論結，原告之訴為有理由，應依民事訴訟法第七十八條、第三百九十條第二
    項、第三百九十二條第二項、第三項，判決如主文。
中　　　華　　　民　　　國　　九十三　　年　　　五　　　月　　  六  　　日
                                  臺灣臺南地方法院民事第四庭
　　　　　　　　　　　　　　　　　　　法　　　官　翁金緞
右為正本係照原本作成。
如對本判決上訴，須於判決送達後廿日內附繕本向本院提出上訴狀。
中　　　華　　　民　　　國　　九十三　　年　　　五　　　月　　  六  　　日
　　　　　　　　　　　　　　　　　　　法院書記官　莊淑雅
